臺灣新竹地方法院刑事判決
111年度金訴字第413號
公  訴  人  臺灣新竹地方檢察署檢察官
被      告  莊駿彥


上列被告因違反洗錢防制法等案件，經檢察官提起公訴（111年
度偵緝字第664號），經本院合議庭裁定改行簡式審判程序，判
決如下：：
    主      文
莊駿彥幫助犯洗錢防制法第十四條第一項之一般洗錢罪，處有期
徒刑貳月，併科罰金新臺幣伍仟元，罰金如易服勞役，以新臺幣
壹仟元折算壹日。
未扣案犯罪所得新臺幣參仟元沒收，於全部或一部不能沒收或不
宜執行沒收時，追徵其價額。
    事實及理由
一、本案犯罪事實及證據，除補充犯罪時間為民國111年9月19日
    本院準備程序回溯3至4年間某日；另補充被告莊駿彥於本院
    準備程序及審理中之自白為證據外，餘均引用檢察官起訴書
    之記載（如附件）。
二、論罪科刑：
(一)按刑法上之幫助犯，係對於犯罪與正犯有共同之認識，而以
    幫助之意思，對於正犯資以助力，而未參與實施犯罪之行為
    者而言。是以，如以幫助他人犯罪之意思而參與犯罪構成要
    件以外之行為者，即屬幫助犯，而非共同正犯。所謂以幫助
    他人犯罪之意思而參與者，指其參與之原因，僅在助成他人
    犯罪之實現而言；所謂參與犯罪構成要件以外之行為者，係
    指其所參與者非直接構成某種犯罪事實之內容，而僅係助成
    其犯罪事實實現之行為而言。
(二)又洗錢防制法所稱洗錢，指下列行為：二、掩飾或隱匿特定
    犯罪所得之本質、來源、去向、所在、所有權、處分權或其
    他權益者。洗錢防制法第2條第2款定有明文。又前揭規定所
    稱之掩飾、隱匿行為，目的在遮掩、粉飾、隱藏、切斷特定
    犯罪所得與特定犯罪間之關聯性，是此類洗錢行為須與欲掩
    飾、隱匿之特定犯罪所得間具有物理上接觸關係（事實接觸
    關係）。而提供金融帳戶提款卡及密碼供他人使用，嗣後被
    害人雖匯入款項，然此時之金流仍屬透明易查，在形式上無
    從合法化其所得來源，未造成金流斷點，尚不能達到掩飾或
    隱匿特定犯罪所得之來源、去向及所在之作用，須待款項遭
    提領後，始產生掩飾、隱匿之結果。故而，行為人提供金融
    帳戶提款卡及密碼，若無參與後續之提款行為，即非洗錢防
    制法第2條第2款所指洗錢行為，無從成立一般洗錢罪之直接
    正犯。然刑法第30條之幫助犯，係以行為人主觀上有幫助故
    意，客觀上有幫助行為，即對於犯罪與正犯有共同認識，而
    以幫助意思，對於正犯資以助力，但未參與實行犯罪之行為
    者而言。幫助犯之故意，除需有認識其行為足以幫助他人實
    現故意不法構成要件之「幫助故意」外，尚需具備幫助他人
    實現該特定不法構成要件之「幫助既遂故意」，惟行為人只
    要概略認識該特定犯罪之不法內涵即可，無庸過於瞭解正犯
    行為之細節或具體內容。此即學理上所謂幫助犯之「雙重故
    意」。金融帳戶乃個人理財工具，依我國現狀，申設金融帳
    戶並無任何特殊限制，且可於不同之金融機構申請多數帳戶
    使用，是依一般人之社會通念，若見他人不以自己名義申請
    帳戶，反而收購或借用別人之金融帳戶以供使用，並要求提
    供提款卡及告知密碼，則提供金融帳戶者主觀上如認識該帳
    戶可能作為對方收受、提領特定犯罪所得使用，對方提領後
    會產生遮斷金流以逃避國家追訴、處罰之效果，仍基於幫助
    之犯意，而提供該帳戶之提款卡及密碼，以利洗錢實行，仍
    可成立一般洗錢罪之幫助犯（最高法院108年度台上大字第3
    101號裁定意旨參照）。
(三)被告莊駿彥提供本案金融帳戶存簿、提款卡、密碼及網銀帳
    密供詐騙集團成員使用，使詐騙集團成員得基於詐欺取財之
    犯意，向被害人施用詐術，並指示其匯款至本案金融帳戶內
    ，以遂行詐欺取財之犯行，且於詐騙集團成員自帳戶提領後
    即達掩飾、隱匿犯罪所得去向之目的，然被告所為，並不等
    同於向被害人施以欺罔之詐術行為，亦非提領犯罪所得之掩
    飾、隱匿去向行為，此外，復無其他證據證明被告有參與詐
    欺取財及洗錢犯行之構成要件行為，是被告提供金融帳戶存
    簿、提款卡、密碼及網銀帳密供人使用之行為，係對於他人
    遂行詐欺取財及洗錢之犯行資以助力，應論以詐欺取財罪及
    一般洗錢罪之幫助犯。核被告所為，係犯刑法第30條第1項
    前段、第339條第1項之幫助詐欺取財罪及刑法第30條第1項
    前段、違反洗錢防制法第2條第2款而犯同法第14條第1項之
    幫助一般洗錢罪。
(四)被告以一交付其金融帳戶之存摺、提款卡、密碼及網銀帳密
    之行為，觸犯幫助詐欺取財罪及幫助一般洗錢罪，為想像競
    合犯，應依刑法第55條之規定從一重以幫助一般洗錢罪處斷
    。
(五)被告係對正犯資以助力而實施犯罪構成要件以外之行為， 
    為幫助犯，依刑法第30條第2項之規定，按正犯之刑減輕之
    。
(六)被告於本院準備程序及審理時，就幫助洗錢犯行已自白不諱
    ，應依洗錢防制法第16條第2項規定，遞減輕其刑。
(七)爰以行為人之責任為基礎，審酌被告將其金融帳戶之存摺、
    提款卡、密碼及網銀帳密提供予他人使用，以此方式幫助他
    人從事詐欺取財及洗錢之犯行，致使此類犯罪手法層出不窮
    ，更造成犯罪偵查追訴的困難性，嚴重危害交易秩序與社會
    治安，所為實無足取，又造成被害人因詐欺而受有財產上損
    害等犯罪所生危害程度，惟念及被告終能坦承犯行之犯後態
    度，暨被告為本案犯行之動機、手段、高職肄業之智識程度
    及目前在市場幫忙家裡賣雞肉、未婚、無子、與父母同住之
    生活狀況(本院金訴卷第35頁)等一切情狀，量處如主文第一
    項所示之刑，並諭知罰金易服勞役之折算標準。
三、宣告沒收：
　　被告提供本案帳戶予詐騙集團成員使用已獲得報酬新臺幣30
    00元，為被告供承在卷（本院金訴卷第31頁），為其犯罪所
    得，雖未扣案，仍應依刑法第38條之1第1項、第3項規定宣
    告沒收、追徵如主文第二項所示。
據上論斷，應依刑事訴訟法第273 條之1 第1 項、第299 條第1
項前段、第310 條之2 、第454 條第2 項，判決如主文。
本案經檢察官翁旭輝提起公訴，檢察官陳郁仁到庭執行職務。
中　　華　　民　　國　　111 　年　　10　　月　　17　　日
                  刑事第三庭    法  官  黃怡文
以上正本證明與原本無異。
如不服本判決應於收受本判決後20日內向本院提出上訴書狀，上
訴書狀應敘述具體理由。上訴書狀未敘述上訴理由者，應於上訴
期間屆滿後20日內補提理由書狀於本院(均須按他造當事人之人
數附繕本 )「切勿逕送上級法院」。 
中　　華　　民　　國　　111 　年　　10　　月　　19　　日
                                書記官  謝沛真
附錄本案論罪科刑法條：
洗錢防制法第2條
本法所稱洗錢，指下列行為：
一、意圖掩飾或隱匿特定犯罪所得來源，或使他人逃避刑事追訴
    ，而移轉或變更特定犯罪所得。
二、掩飾或隱匿特定犯罪所得之本質、來源、去向、所在、所有
    權、處分權或其他權益者。
三、收受、持有或使用他人之特定犯罪所得。
洗錢防制法第14條
有第二條各款所列洗錢行為者，處7年以下有期徒刑，併科新臺
幣5百萬元以下罰金。
前項之未遂犯罰之。
前二項情形，不得科以超過其特定犯罪所定最重本刑之刑。
中華民國刑法第30條
幫助他人實行犯罪行為者，為幫助犯。雖他人不知幫助之情者，
亦同。
幫助犯之處罰，得按正犯之刑減輕之。
中華民國刑法第339條
意圖為自己或第三人不法之所有，以詐術使人將本人或第三人之
物交付者，處5年以下有期徒刑、拘役或科或併科50萬元以下罰
金。
以前項方法得財產上不法之利益或使第三人得之者，亦同。
前二項之未遂犯罰之。　　　　　　　　　
附件
臺灣新竹地方檢察署檢察官起訴書
                                    111年度偵緝字第664號
    被      告  莊駿彥  男  22歲（民國00年0月00日生）   
                        住○○市○區○○路000巷00號     
                        國民身分證統一編號：Z000000000號
上列被告因違反洗錢防制法等案件，業經偵查終結，認應提起公
訴，茲將犯罪事實及證據並所犯法條分敘如下：
        犯罪事實
一、莊駿彥雖預見提供金融帳戶予他人使用，可能幫助犯罪集團掩
    飾或隱匿犯罪行為，致使被害人及警方追查無門，而使犯罪集
    團遂行犯罪，竟仍基於幫助詐欺取財及幫助洗錢之不確定故意
    ，於民國109年3月17日前某日時許，將其所有之渣打國際商
    業銀行股份有限公司帳號：000-00000000000000號帳戶（下
    稱渣打銀行帳戶）之存摺、提款卡、提款卡密碼、網路銀行
    帳號及網路銀行密碼，提供予真實姓名年籍不詳之人，而容
    任該人使用其帳戶作為詐欺取財之工具。嗣該真實姓名年籍
    不詳之人取得前揭帳戶資料後，使用通訊軟體Line暱稱「茹
    」、「璇璇」等帳號，向陳伯瀚誆稱：投資JUMPER網站（網
    址：web66.twjumper.com），可保證獲利，惟需匯款代客操
    作云云，致陳伯瀚陷於錯誤，遂依指示於109年3月17日22時
    40分許、22時41分許，分別匯款新臺幣（下同）5萬元、5萬
    元，入前揭渣打銀行帳戶，旋遭提領一空。嗣陳伯瀚發現遭
    騙，報警處理，始循線查悉上情。
二、案經陳伯瀚訴由新竹市警察局第一分局報告偵辦。
        證據並所犯法條
一、證據清單及待證事實：
編號證據名稱待證事實㈠被告莊駿彥於偵查中之供述固坦承有將
上揭渣打銀行帳戶之存摺、提款卡、提款卡密碼、網路銀行帳號
及網路銀行密碼提供予不知名友人之情，惟矢口否認犯行，辯稱
：伊借給朋友使用，忘了是借給誰云云。然依社會通念，如匯入
帳戶內之款項來源正當，大可自行申辦帳戶，若其不以自己名義
申辦帳戶取得款項，反而借用別人帳戶以供使用，並要求提供提
款卡及告知密碼，則提供帳戶者，不論名目是出租或出借，或有
無對價或報酬，更不管受告知之用途為何，對於該帳戶可能作為
對方收受、提領特定犯罪所得使用，對方提領後會產生遮斷金流
以逃避國家追訴、處罰之效果等節，當有所預見。是被告所辯，
核係卸責之詞，不足採信。㈡告訴人陳伯瀚於警詢之指訴證明告
訴人因受騙而匯款之事實。㈢內政部警政署反詐騙諮詢專線紀錄
表、臺南市政府警察局第一分局後甲派出所受理詐騙帳戶通報警
示簡便格式表、金融機構聯防機制通報單、受理各類案件紀錄表
、受(處)理案件證明單、切結書及雙方通訊軟體Line對話紀錄各
1份證明告訴人因受騙而匯款之事實。㈣渣打銀行帳戶客戶資料、
交易明細及中國信託商業銀行自動化交易LOG-財金交易列印資料
各1份告訴人以其中國信託商業銀行帳號：000-000000000000000
0號帳戶，匯款至被告上揭渣打銀行帳戶，旋遭提領一空之事實
。
二、核被告所為，係犯刑法第30條第1項前段、第339條第1項之
    幫助詐欺取財及刑法第30條第1項前段、洗錢防制法第14條
    第1項之幫助一般洗錢等罪嫌。又被告所犯幫助詐欺取財及
    幫助一般洗錢犯行，係一行為觸犯數罪名之想像競合犯，應
    從一重之幫助一般洗錢罪處斷。　
三、依刑事訴訟法第251條第1項提起公訴。
    此  致
臺灣新竹地方法院
中    華    民    國   111    年    7     月    11    日
                              檢  察  官  翁旭輝
本件正本證明與原本無異
中　　華　　民　　國   111  　年    7     月    20  　日
                              書  記  官  張筠青
附錄本案所犯法條：
中華民國刑法第30條
（幫助犯及其處罰）
幫助他人實行犯罪行為者，為幫助犯。雖他人不知幫助之情者，
亦同。
幫助犯之處罰，得按正犯之刑減輕之。
中華民國刑法第339條
（普通詐欺罪）
意圖為自己或第三人不法之所有，以詐術使人將本人或第三人之
物交付者，處 5 年以下有期徒刑、拘役或科或併科 50 萬元以
下罰金。
以前項方法得財產上不法之利益或使第三人得之者，亦同。
前二項之未遂犯罰之。
洗錢防制法第2條
本法所稱洗錢，指下列行為：
一、意圖掩飾或隱匿特定犯罪所得來源，或使他人逃避刑事追訴
    ，而移轉或變更特定犯罪所得。
二、掩飾或隱匿特定犯罪所得之本質、來源、去向、所在、所有
    權、處分權或其他權益者。
三、收受、持有或使用他人之特定犯罪所得。
洗錢防制法第14條
有第二條各款所列洗錢行為者，處 7 年以下有期徒刑，併科新
臺幣 5 百萬元以下罰金。
前項之未遂犯罰之。
前二項情形，不得科以超過其特定犯罪所定最重本刑之刑。